Inventaris van het werkarchief van J. de Vries, Hoofd Bureau Binnenscheepvaart afdeling Vervoerwezen als lid van de Commissie Normalisatie van de Waterwegen in de provincies Groningen, Friesland, Drenthe en Overijssel
Nationaal Archief, Den Haag
Werkarchief J. de Vries, lid Commissie Normalisatie van de Waterwegen in Groningen, Friesland, Drenthe en Overijssel
J. de Vries
1947-1949
W7
22 inventarisnummers.
Normale geschreven, getypte en gedrukte documenten, geen bijzondere handschriften, kaarten.
Nationaal Archief, Den Haag
Hoofd Bureau Binnenscheepvaart, afdeling Vervoerwezen
Directoraat-generaal van het Verkeer
Commissie Normalisatie van de Waterwegen in de provincies Groningen, Friesland, Drenthe en Overijssel
J. De Vries
Het aanwezige materiaal betreft het werkarchief van J. de Vries, hoofd van het Bureau Binnenscheepvaart van het directoraat-generaal van het Verkeer, dat als opdracht had het bestuderen en normaliseren van de waterwegen in de vier noordelijke provincies. Het betreft stukken aangaande het instellen en samenstellen van de commissie, notulen van vergaderingen, correspondentie en kaartenmateriaal. Specifieke onderwerpen die in het archief aanbod komen hebben relatie tot subcommissies die tot taak hadden het inventariseren van het typen binnenvaartschepen, het bestuderen van de exploitatie van de Drentse Kanalen, het verzamelen van gegevens van kunstwerken gelegen in vaarwegen, en een studie naar het goederenvervoer te water.
Archiefvorming
Geschiedenis van de archiefvormer
Voorgeschiedenis
Aan het einde van de 19e en het begin van de 20e eeuw was sprake van een onbevredigende toestand van de scheepvaartwegen in de vier Noordelijke provincies. In 1901 en 1906 waren respectievelijk door het Technisch Bureau van Hasselt en de Koning te Nijmegen en de toenmalige hoofdingenieur van de Provinciale Waterstaat in Groningen, J.M.W. van Elzelingen, ontwerpen ter verbetering van de waterwegen om en naar Groningen bij Gedeputeerde Staten ingediend. Onderhandelingen over deze ontwerpen tussen provincies Groningen en Friesland bleven echter zonder resultaat. In dit verband mag niet onvermeld blijven de kritiek, die in het het door de Koninklijk Besluit van 4 mei 1905, nr. 51 ingestelde Staatscommissie voor de Binnenschipperij in haar op 27 december 1911 uitgebrachte verslag werd kenbaar gemaakt ten aanzien van de gebrekkige toestand van de vaarwateren in de provincies Groningen en Friesland, welke toestand in hoofdzaak door twee factoren werd bepaald, te weten:
de ongunstige geografische en waterstaakundige ligging van de vaarwateren
de verschillende belangen, welke bij de vaarwateren werden betrokken
Uit de conclusies, weergegeven in het eindverslag van voornoemde commissie blijkt, dat de toestand van de belangrijkste waterwegen in Nederland in het algemeen bevredigend kon worden genoemd, doch dat de vaarwegen in de provincies Groningen en Friesland daarop een ongunstige uitzondering vormden.
Na overleg met de Gedeputeerde Staten van Groningen en Friesland, waarin door beide colleges een bijdrage in de kosten van een te verrichten onderzoek werd toegezegd, werd bij brief van 20 juni 1911, no. 241, afdeling Waterstaat, door de toenmalige minister van Waterstaat een commissie ingesteld, bestaande uit een aantal technische rijks- en provinciale ambtenaren, met de opdracht een plan op te stellen om tot verbetering van de scheepvaartweg Groningen-Lemmer te komen. In september 1917 kwam zij met haar werkzaamheden gereed en kon een volledig verslag aan de minister worden aangeboden.
Instelling en werkzaamheden van de Commissie
Omdat het gewenst werd geacht normen vast te stellen ten aanzien van de afmetingen van de in de provincies Groningen, Friesland, Drente en Overijssel gelegen vaarwateren en bijbehorende kunstwerken en van de toelaatbare breedte en diepgang voor de van genoemde vaarwateren gebruikmakende vaartuigen, werd bij beschikking van de minister van Verkeer en Waterstaat van 18 maart 1947, afd. P no. 609I Directie van de Waterstaat, de Commissie Normalisatie van de Waterwegen in de provincies Groningen, Friesland, Drenthe en Overijssel ingesteld.
Zij kreeg als taak toegewezen het vaststellen van normen. Tevens zouden verschillende vervoerseconomische vraagstukken moeten worden bestudeerd. Om de diverse aspecten van door de commissie te behandelen onderwerpen op een doeltreffende wijze te kunnnen bestuderen, werden vier-subcommissies gevormd; voor goederenbeweging, voor vaarwegen, voor vaartuigen en voor de exploitatie van Drentse kanalen
Geschiedenis van het archiefbeheer
De verwerving van het archief
De rechtstitel is (nog) onbekend
Inhoud en structuur van het archief
08.00; 2.16
Aanwijzingen voor de gebruiker
Openbaarheidsbeperkingen
Volledig openbaar.
Materiële beperkingen
Aanvraaginstructie
Openbare archiefstukken kunnen online worden aangevraagd en gereserveerd. U kunt dit ook via de terminals in de studiezaal van het Nationaal Archief doen. Om te kunnen reserveren dient u de volgende stappen te volgen:
U maakt een profiel aan op www.gahetna.nl, en logt vervolgens in
Via de archiefinventaris (alleen de beschrijvingen met rode nummers) selecteert u het gewenste archiefstuk door op de knop 'Reserveren' te klikken
In het volgende scherm geeft u aan op welke dag u het archiefstuk wilt inzien
Indien u zich bevindt in de studiezaal en een tafelnummer heeft ontvangen kunt u dit nummer vermelden. Als u geen tafelnummer heeft kunt u tafelnummer 777 laten staan
Vervolgens bevestigt u uw reservering door deze te versturen.
Verwant materiaal
Beschikbaarheid van kopieën
Beschrijving van de series en archiefbestanddelen
- STUKKEN AFKOMSTIG VAN DE PLENAIRE COMMISSIE, I
  - STUKKEN VAN ALGEMENE AARD, A.
    - Stukken betreffende de instelling en samenstelling van de commissie, afschriften, 1947-1948; 1; 1 omslag
    - Notulen van de vergaderingen van de plenaire commissie, afschriften mei 1947 - december 1948, 2; 1 omslag
    - Brief van J. de Vries aan de voorzitter van de commissie betreffende het ontwerp-rapport, met kaart, afschrift, 17 november 1949; 3; 2 stukken
  - STUKKEN BETREFFENDE BIJZONDERE ONDERWERPEN, B.
    - Waterwegen algemeen, a.
      - Rapporten van de Noordelijke Economisch-Technische Organisatie voor Groningen en Drenthe betreffende de betekenis van enkele projecten met betrekking tot waterwegen in het gebied, 1941, 1948; 4; 4 stukken
      - Ingekomen brieven bij J. de Vries van de bevrachtingscommmissarissen in de provincies Groningen, Friesland, Drenthe en Overijssel met beschouwingen en suggesties betreffende de normalisatie van de waterwegen in genoemde provincies, 1947-1948; 5; 1 omslag
      - Ingekomen brieven bij J. de Vries van de Algemene Verladers- en Eigen Vervoerder Organisatie betreffende de resultaten van een door deze instantie ingesteld onderzoek naar de toestand van de kanalen in de provincies Groningen, Friesland, Drenthe en Overijssel, 1947-1948; 6; 3 stukken
      - P. Stelling, "Beschouwing over het Rapport betreffende de verbetering van het Eemskanaal en de bouw van een nieuwe Zeesluis te Farmsum", overdruk uit het weekblad "De Ingenieur", 1948 nr. 12 en 13, 7; 1 stuk
    - Waterwegen in de provincie Groningen, b.
      - Ingekomen nota van de Kamer van Koophandel en Fabrieken voor Groningen betreffende de wenselijke verbetering van de vaarweg naar het industriegebied Veendam-Wildervank en het Eemskanaal, afschrift, 29 december 1947; 8; 1 omslag
    - Waterwegen in de provincie Friesland, c.
      - Jaarverslagen van het Bevrachtings- en Sleepvaartcommissariaat district Friesland te Leeuwarden, 1945-1947; 9; 3 stukken
      - Rapport van het Economisch Technologisch Instituut voor Friesland betreffende het gebruik van de Friese kanalen door kustvaarders, afschrift, 10 november 1948; 10; 1 stuk
      - Ingekomen brief bij J. de Vries van de Vakgroep Binnenlandse Beurvaart gewest Friesland betreffende de hun inziens onwenselijke verbetering van enkele onbelangrijke kanalen, 7 mei 1948; 11; 1 stuk
    - Waterwegen in de provincie Friesland, d.
      - Rapporten van de commissie betreffende de betekenis van de waterweg voor de ontwikkeling van de Drentse industrie en de wenselijkheid tot voorzetting van de exploitatie als scheepvaartweg van enige kanalen in de provincie Drenthe, afschriften, 1948; 12; 2 stukken
      - Rapport van het Drents Technologisch Instituut betreffende de betekenis van enige kanalen in Drenthe als scheepvaartweg voor de streken die deze kanalen doorsnijden, afschrift, 1948; 13; 1 stuk
    - Kanaal-maatschappijen, e.
      - Jaarverslagen van de N.V. Drentsche Kanaal Maatschappij te Hoogeveen, gedrukt, 1940-1942; 14; 3 stukken
      - Rapporten van door het bureau Financiële en Economische Onderzoeken van het directoraat-generaal van het Verkeer ingestelde onderzoeken naar de exploitatie-inkomsten van de N.V. Drentse Kanaal Maatschappij te Hoogeveen over de preriode 1939-1946 en de N.V. Kanaal Mij "Buiten-Schoonoord" over de jaren 1943-1946, 1946, 1947; 15; 3 stukken
      - Oprichtingsakte [NV 585 bijvoegsel Nederlandse Staatscourant 18 augustus 1941 no. 159] en accountantsrapporten over de boekjaren 1946 en 1948 van de N.V. Maatschappij Overijsselsche kanalen te Zwolle, 1941, 1947-1949; 16; 3 stukken
- STUKKEN AFKOMSTIG VAN DE SUBCOMMISSIES, II
  - SUBCOMMISSIE VERVOER (GOEDERENBEWEGING), A
    Hield zich bezig met de vraag hoe en tot welke omvang het vervoer te water plaats vond, of dit vervoer op een bevredigende wijze geschiedde en welke vervoergelegenheid in de toekomst aanwezig zou moeten zijn
    - Notulen van de vergaderingen van de subcommissie Vervoer, 1947-1948; 17; 1 omslag
  - SUBCOMMISSIE VAARWEGEN, B
    Verzamelen van gegevens betreffende de afmetingen van de kunstwerken, gelegen aan de vaarwegen
    - Lijsten met opgave van de afmetingen van kunstwerken behorende bij de vaarwegen in de Noordoostpolder, Groningen, Friesland, Drenthe en Overijssel, 1947-1948; 18; 5 stukken
  - SUBCOMMISSIE VAARTUIGEN, C
    Verzamelen van zoveel mogelijk gegevens over de bestaande typen binnenschepen (laadvermogen, lengte, breedte en diepgang). De schepen werden naar gelang hun afmetingen en bouwtype ingedeeld in groepen
    - Rapport van de subcommissie Vaartuigen betreffende de diepgang van de nieuwste binnenschepen van verschillende typen, afschrift, 1949; 19; 1 stuk
  - SUBCOMMISSIE EXPLOITATIE DRENTSE KANALEN, D
    Onderzoek naar de vraag, in hoeverre voortzetting van de exploitatie van een aantal in particulier bezit zijnde kanalen - welke veelal slechts door middel van overheidssubsidie in stand konden worden gehouden- economisch verantwoord kon worden geacht.
    J. de Vries was lid van deze subcommissie
    - Stukken betreffende de instelling en samenstelling van de sub-commissie, 1948; 20; 3 stukken
    - Notulen van de eerste drie vergaderingen van de subcommissie, 1948; 21; 1 omslag
    - Nota van de Rijksdienst voor het Nationale Plan betreffende de wenselijkheid tot instandhouding van de kanalen in beheer bij diverse Drentse kanaalmaatschappijen, concept, 1948; 22; 1 stuk